【裁判字號】    88,上易,5466
【裁判日期】    890131
【裁判案由】    詐欺
【裁判全文】
臺灣高等法院刑事判決                          八十八年度上易字第五四六六號
    上  訴  人  臺灣新竹地方法院檢察署檢察官
    被      告  乙○○
右上訴人，因被告詐欺案件，不服臺灣新竹地方法院八十八年度易字第四二三號，中
華民國八十八年十月二十九日第一審判決（起訴案號：臺灣新竹地方法院檢察署八十
八年度偵字第二四０五號），提起上訴，本院判決如左：
    主      文
上訴駁回。
    理      由
一、公訴意旨略以：被告乙○○原在告訴人甲○○設於新竹縣竹北之景陽春企業有限
    公司擔任業務員，從事酒品飲料買賣業務，於民國（下同）八十七年十一月間離
    職後，竟基於意圖為自己不法所有之概括犯意，以自行創業為由，陸續在前開公
    司向甲○○調貨轉售，除立有字據外，並抵押身分證件以為保證，使甲○○陷於
    錯誤，陸續交付新台幣（下同）八萬三千三百十元之貨物予乙○○，詎乙○○遲
    遲未還款，甲○○始知受騙，因認被告乙○○涉犯刑法第三百三十九條第一項詐
    欺罪嫌云云。
二、按犯罪事實應依證據認定之，無證據不得推定其犯罪事實；又不能證明被告犯罪
    者，應諭知無罪之判決，刑事訴訟法第一百五十四條、第三百零一條第一項分別
    定有明文。次按刑法第三百三十九條第一項詐欺取財罪之成立，以行為人於行為
    時有為自己或第三人不法所有之意圖，而施用詐術使他人陷於錯誤而交付財物為
    要件，若行為人於行為時並未心存詐意，亦無施用詐術，即無為自己或第三人不
    法所有意圖之可言，自無構成該罪之餘地，僅屬民事糾紛，應循民事程序解決。
三、公訴人認被告乙○○涉犯詐欺罪嫌，無非以告訴人甲○○指訴明確及證人陳高諒
    、陳諒來證稱：被告乙○○所失竊之車輛尋回時，並無貨物，是被告乙○○所稱
    貨物、帳單於車輛遭竊時一併不見等語是否屬實即無從得知，且被告乙○○於車
    輛遭竊翌日，仍向告訴人甲○○進貨，並保證隔日還款，惟經數月均未還款等情
    為論據，並舉送貨明細、送貨單、字據影本一紙資為佐證。
四、訊據被告乙○○固坦承於離職後，自八十七年九月二十六日起，至八十八年二月
    八日止，陸續向告訴人甲○○進貨轉售之事實，惟堅決否認有詐欺之犯行，辯稱
    ：陸續進貨期間，曾支付部分款項，後因轉售他人之貨款未及取得，始無法依約
    還款等語。經查，被告乙○○係自八十七年九月二十六日起，至八十八年二月八
    日止，陸續向告訴人甲○○調貨轉售，並曾支部分貨款之事實，除業據被告乙○
    ○供陳在卷外，並提出銷售日報表影本一紙為證，經質之告訴人甲○○亦坦承確
    如被告所言。復經核對告訴人甲○○所呈之送貨明細（見偵卷第三頁左半面）與
    被告乙○○所庭呈之銷售日報表內容後，貨品數量大至吻合，足徵被告乙○○前
    開所辯尚屬非虛，公訴人認被告係自八十七年十一月間起陸續調貨，應有誤會。
    次查，被告乙○○雖於八十七年十一月八日寫立字據，保證於同年十一月三十日
    前付清欠款，有被告乙○○所書立之字據影本在卷可參，惟此無非係事後保證清
    償之表示，尚難執此事後之行為，認被告於先前調貨時，即有詐意存在，或認此
    為施用詐術之行為。至於被告乙○○於其車輛失竊翌日，向告訴人甲○○處調得
    一萬五千八百四十元貨物時，曾提供其身分證質押於告訴人甲○○處，並承諾於
    翌日付清款項，無非係履約之保證或承諾，為一般契約中所常見，縱事後未依約
    定履行，應屬債務不履行之問題，亦難認係施用詐術之行為，此外復查無其他積
    極證據足資證明被告乙○○於行為時即心存詐意，自難遽認被告乙○○有詐欺之
    犯行，原審因而為被告乙○○無罪之諭知，經核並無不合。
五、檢察官循告訴人之聲請提起上訴略謂，被告自八十七年九月二十六日起陸續向告
    訴人進貨，惟均不依約給付價金，雖於八十七年十一月八日出具字據保證於同年
    十一月三十日前清償，然仍未履行，顯見其早已無清償能力，詎其仍於八十八年
    二月八日向告訴人佯稱：請再提供貨品予伊銷售，伊願提供身分證質押，翌日即
    付清款項云云，致告訴人再度陷於錯誤而交與被告價值一萬五千八百四十元之貨
    物，惟被告仍不給付貨款，顯見被告一再向告訴人詐取貨品；而被告所辯因轉售
    他人貨款未及時取得云云，卻無法提出係被何人倒帳，顯見空言推卸，指原審諭
    知被告無罪係屬不當云云。惟本件應係民事糾葛，前已敘明，且被告於本院審理
    期間，仍償還大部分欠款，只剩二萬元，被告並應允下週償還，此業據告訴人供
    明，檢察官之上訴為無理由，應予駁回。
據上論斷，應依刑事訴訟法第三百六十八條，判決如主文。
本案經檢察官沈明彥到庭執行職務
中      華      民      國    八十九    年      一      月    三十一    日
                  臺灣高等法院刑事第二十二庭
                                  審判長法  官  童  有  德
                                        法  官  林  文  舟
                                        法  官  林  明  俊
右正本證明與原本無異。
不得上訴。
                                        書記官  蕭  進  忠
中      華      民      國    八十九    年      二      月      二      日


司法院資訊處製作；財團法人民間司法改革基金會備份。
